臺灣桃園地方法院民事判決　　　　　　110年度原簡上字第5號
上　訴　人　高志豪（原名:高豪偉）



訴訟代理人　陳浩華律師
複　代理人　范瑋峻律師
被　上訴人　范勝傑（原名：范宏騏）

上列當事人間請求損害賠償事件，上訴人對於民國110 年3 月18
日本院中壢簡易庭109 年度壢簡字第1699號第一審判決提起上訴
，本院於民國110 年9 月9 日言詞辯論終結，判決如下：
    主  文
上訴駁回。
第二審訴訟費用由上訴人負擔。
    事實及理由
壹、程序事項
一、本件被上訴人於原審起訴時，原係對上訴人及設籍於本院轄
    區之盧妘緁起訴，嗣被上訴人撤回對盧妘緁之起訴，而上訴
    人亦未抗辯原審無管轄權，而為本案之言詞辯論，依民事訴
    訟法第25條規定，原審具有管轄權甚明。
二、被上訴人經合法通知未於言詞辯論期日到場，核無民事訴訟
    法第386 條所列各款情形，爰依上訴人之聲請，由其一造辯
    論而為判決。
貳、實體事項                                            
一、被上訴人主張略以：盧妘緁原為被上訴人之配偶，雙方於民
    國109 年12月間離婚。上訴人於被上訴人與盧妘緁婚姻關係
    存續期間，經由「歡歌」之手機應用軟體與盧妘緁相識，而
    盧妘緁於109 年7 月間某日，向被上訴人表示欲前往桃園市
    蘆竹區南崁陪伴失戀之友人而需外出2 日，詎實際上竟係前
    往上訴人位於新北之居所與上訴人發生性行為共計2 次。被
    上訴人因覺盧妘緁行為有異，乃於109 年8 月2 日晚間9 時
    許查看盧妘緁手機內之LINE對話紀錄後，始知悉上情。又上
    訴人知悉被上訴人與盧妘緁婚姻關係存續中，仍與盧妘緁為
    上開性交行為，侵害被上訴人之配偶權，致被上訴人受有精
    神上之痛苦。為此，爰依侵權行為之法律關係，提起本件訴
    訟等語。並於原審聲明：上訴人應給付被上訴人新臺幣（下
    同）40萬元，及自起訴狀繕本送達翌日起至清償日止，按週
    年利率5 ％計算之利息。
二、上訴人則以：上訴人並無侵害被上訴人配偶權之情形，LINE
    上之訊息係上訴人女友利用上訴人之手機與盧妘緁互傳訊息
    ，原審以LINE上之訊息紀錄認定上訴人侵害被上訴人之配偶
    權，顯有誤會。況，被上訴人亦撤回對盧妘緁之民事訴訟，
    益見被上訴人已不再追究盧妘緁之民事責任，因上訴人與盧
    妘緁為連帶責任，被上訴人既不對盧妘緁請求損害賠償，依
    法被上訴人自應就對盧妘緁損害賠償之金額扣除1/2 ，原審
    判決上訴人應負全部損害賠償責任，顯有誤會等語，資為抗
    辯。並於原審聲明：被上訴人之訴駁回。
三、原審為被上訴人一部勝訴、一部敗訴之判決，判命上訴人應
    給付被上訴人20萬元，及自109 年9 月25日起至清償日止，
    按週年利率5 ％計算之利息，被上訴人其餘之訴駁回（即駁
    回被上訴人請求其餘20萬元部分，此部分未據被上訴人聲明
    不服，業已確定）。上訴人不服提起上訴，上訴聲明：㈠原
    判決不利於上訴人之部分廢棄。㈡上開廢棄部分，被上訴人
    第一審之訴駁回。被上訴人則未於本院到庭或提出書狀作何
    聲明或陳述。
四、得心證之理由
    本件應審究者為：㈠上訴人有無侵害被上訴人之配偶權而應
    負損害賠償責任？㈡上訴人之賠償金額是否應扣除盧妘緁應
    負擔之部分？茲分述如下：
（一）上訴人有無侵害被上訴人之配偶權而應負損害賠償責任？
    ⒈按婚姻係以夫妻之共同生活為其目的，配偶應互相協力保
      持其共同生活之圓滿安全及幸福，而夫妻互守誠實，係為
      確保其共同生活之圓滿安全及幸福之必要條件，故應解為
      配偶因婚姻契約而互負誠實之義務，配偶之一方行為不誠
      實，破壞共同生活之圓滿安全及幸福者，即為違反因婚姻
      契約之義務而侵害他方之權利（最高法院55年台上字第20
      53號判決意旨參照）。又婚外情係指有配偶之人，與配偶
      以外之人發生超出友誼的關係，即一般所稱之外遇，婚外
      情不以發生通姦行為為必要，配偶之一方與異性第三人間
      所為親暱交往行為，如依一般社會通念已屬逾矩，則屬不
      誠實之行為而違反配偶就婚姻關係之義務，足以破壞夫妻
      共同生活之圓滿、安全及幸福。復按認定事實所憑之證據
      ，不以能直接證明待證事實之證據（直接證據）為限，倘
      綜合各種情況及資料能證明一定之間接事實或補助事實，
      而依此項間接事實或補助事實，根據經驗法則及論理法則
      之研判與推理作用，得以推論待證事實存在之證據（間接
      證據或情況證據），亦包括在內（最高法院101 年度台上
      字第1545號判決意旨參照）。  
    ⒉被上訴人主張上訴人於被上訴人與盧妘緁婚姻關係存續期
      間之109 年7 月間，發生性行為2 次，侵害其配偶權等情
      ，並提出上訴人與盧妘緁之LINE對話紀錄翻拍照片為證（
      見原審卷第8 至25頁）。上開上訴人與盧妘緁之LINE對話
      紀錄中，上訴人與盧妘緁發生性行為相關之內容略為：「
      盧妘緁：精力你用完了。上訴人：只能撐到12點以後，你
      一直在的話，精力用不完阿。盧妘緁：給你弄得腿軟了。
      上訴人：妳有高潮嗎。盧妘緁：嗯，這麼久。上訴人：那
      代表，妳也有舒服到，那我就開心了。盧妘緁：你舒服嗎
      。上訴人：舒服阿，妳的表情，讓我覺得幸福。盧妘緁：
      什麼時候看到我表情。上訴人：房間啊，不是一直都開著
      燈。盧妘緁：剛睡醒的時候嗎。上訴人：抱歉，妳太舒服
      了，都不知道有開燈。盧妘緁：暈倒。上訴人：或者妳還
      在醉。盧妘緁：任你擺佈的樣子嗎。上訴人：沒有啊，哪
      有，我想舔妳，妳一直不要啊。盧妘緁：那我在客廳睡覺
      。上訴人：妳有斷片嗎，從頭到尾都記得嗎。盧妘緁：沒
      有吧，就很想睡覺了。……盧妘緁：後來一下睡客廳一下
      睡房間。上訴人：回去之後，做一次還是兩次。盧妘緁：
      2 次。上訴人：不夠，要七次才算強。盧妘緁：你每次都
      這麼久。上訴人：因為愛妳，想讓妳舒服更多。盧妘緁：
      你有在客廳放進去我裡面……盧妘緁：你都沒射到裡面嗎
      。上訴人：沒有嘛，妳就說不要了，我的怎麼可能會射在
      裡面。盧妘緁：喔。上訴人：快射了我就拔出來了啊，我
      又不會故意……盧妘緁：我到現在還全身痛，又被你弄這
      麼久。上訴人：很累嗎。盧妘緁：居然還開燈。上訴人：
      會不會很難受。盧妘緁：趁我迷迷糊糊的睡醒嗎。上訴人
      ：什麼，妳會累嗎，會很難受嗎，不喜歡一直做，對不對
      ，尤其在喝酒後，妳要跟我說，我就不會這樣子，真的。
      盧妘緁：做很舒服啊，而且你太久了。上訴人：太久了。
      盧妘緁：我都會給你弄暈倒，現在都還腳軟。上訴人：看
      你抽蓄，我都很想抱緊妳，真的很舒服嗎。盧妘緁：嗯，
      你沒感覺嗎。上訴人：我很舒服阿。盧妘緁：有撞牆的感
      覺嗎。上訴人：妳越舒服，越收縮，撞牆是什麼意思。盧
      妘緁：你一直頂到我很裡面。上訴人：有，很舒服，真的
      很舒服。上訴人：老婆。盧妘緁：? 上訴人：你到底有沒
      有喝醉。盧妘緁：有。上訴人：什麼時候。盧妘緁：我就
      想睡覺了，吃泡麵的時候。上訴人：吃完泡麵之後呢。盧
      妘緁：你就放到我裡面嗎。上訴人：我就說這樣比較刺激
      啊。盧妘緁：壞欸，我就說去房間嗎。上訴人：妳不喜歡
      刺激嗎。」等語（見原審卷第9 至12頁、第14頁、第17至
      19頁）。細譯上訴人與盧妘緁上開對話，可知上訴人與盧
      妘緁曾分別於上訴人居所之房間、客廳發生性行為各1 次
      ，且雙方並就性行為之內容討論彼此感受，及互述性行為
      時有開燈、喝酒後對性行為之影響等具體內容，足見上訴
      人與盧妘緁確有於上開時地發生性行為2 次，而有侵害被
      上訴人配偶權之情事。又參以上訴人於LINE聊天紀錄中稱
      盧妘緁「老婆」、「我最愛的老婆」，且上訴人表示「我
      就只想期待我們光明正大」後，盧妘緁即回傳「盧妘緁─
      和高豪欸。第一次安靜的午餐約會」之帶有上訴人面部照
      片FACEBOOK貼文截圖等情（見原審卷第19、21、24、25頁
      ），益徵上訴人與盧妘緁有超出友誼之親暱交往行為，至
      為明確。復佐以上訴人於109 年9 月14日提出之民事答辯
      狀自陳：大家都知道盧小姐（按即盧妘緁）有老公跟小孩
      等語（詳原審卷第40頁），堪認上訴人與盧妘緁於發生性
      行為時，已知悉盧妘緁為有配偶之人，亦甚明確。從而，
      被上訴人主張上訴人侵害被上訴人之配偶權而應負損賠償
      責任，核屬有據。至上訴人雖抗辯係其女友利用其之手機
      與盧妘緁互傳上開訊息云云，惟上訴人就此並未能舉證以
      實其說，是上訴人上開所辯，自不足採。
    ⒊按被害人受有非財產上損害，請求加害人賠償相當金額之
      慰撫金時，法院對於慰撫金之量定，應斟酌實際加害情形
      、所造成之影響、被害人痛苦之程度、兩造之身分地位經
      濟情形及其他各種狀況，以核定相當之數額（最高法院47
      年台上字第1221號、51年台上字第223 號判決意旨參照）
      。本院審酌上訴人前開侵害被上訴人配偶權之行為態樣、
      程度，及上訴人為國中畢業，從事臨時工，月薪約2 萬50
      00元，暨兩造之身分地位、經濟能力及被上訴人所受精神
      上痛苦等情狀，認上訴人請求精神慰撫金以20萬元為適當
      ，逾此範圍則不應准許。  
（二）上訴人之賠償金額是否應扣除盧妘緁應負擔之部分？
    ⒈按數人負同一債務，明示對於債權人各負全部給付之責任
      者，為連帶債務。連帶債務之債權人，得對於債務人中之
      一人或數人或其全體，同時或先後請求全部或一部之給付
      ，民法第272條第1項、第273條第1項定有明文。
    ⒉上訴人固抗辯被上訴人撤回對盧妘緁之民事訴訟，因上訴
      人與盧妘緁為連帶責任，被上訴人於本件自應扣除對盧妘
      緁損害賠償之金額云云。惟依上開法律規定，被上訴人本
      即得對連帶債務人中之一人請求全部給付，故被上訴人縱
      撤回對盧妘緁之訴訟，仍得對上訴人請求侵害配偶權損害
      賠償之全部給付。是上訴人此部分抗辯，亦無足取。
（三）末按給付無確定期限者，債務人於債權人得請求給付時，
      經其催告而未為給付，自受催告時起，負遲延責任；其經
      債權人起訴而送達訴狀，或依督促程序送達支付命令，或
      為其他相類之行為者，與催告有同一之效力；遲延之債務
      ，以支付金錢為標的者，債權人得請求依法定利率計算之
      遲延利息；應付利息之債務，其利率未經約定，亦無法律
      可據者，週年利率為5 ％，民法第229 條第2 項、第233
      條第1 項前段、第203 條分別定有明文。本件被上訴人請
      求上訴人負侵權行為損害賠償責任，為無確定期限、無從
      另為約定利率之債務，是被上訴人依上開規定請求自上訴
      人收受起訴狀繕本翌日即109 年9 月25日起（見原審卷第
      43頁）至清償日止，按週年利率5 ％計算之利息，即屬有
      據。
五、綜上所述，被上訴人依侵權行為之法律關係，請求上訴人給
    付20萬元，及自109 年9 月25日起至清償日止，按週年利率
    5 ％計算之利息，為有理由，應予准許。逾此範圍之請求，
    為無理由，應予駁回。原審就此部分為被上訴人勝訴判決，
    並依職權宣告被上訴人得假執行，並無不合。上訴論旨仍執
    陳詞指摘原判決不當，求予廢棄改判，為無理由，應駁回其
    上訴。
六、本件事證已臻明確，兩造其餘之攻擊或防禦方法及證據，經
    本院斟酌後，認為均不足以影響本判決之結果，爰不逐一論
    列，附此敘明。
七、據上論結，本件上訴為無理由，依民事訴訟法第436條之1第
    3項、第449條第1項、第78條，判決如主文。
中    華    民    國   110    年    10    月    15    日
                  民事第三庭審判長法  官  周玉羣
                                  法  官  卓立婷
                                  法  官  吳為平
以上正本係照原本作成。
不得上訴。
                                  書記官  邱淑利
中    華    民    國   110    年    10    月    18    日